臺灣高等法院刑事判決
110年度上訴字第1958號
上  訴  人  
即  被  告  邱建達
指定辯護人  本院公設辯護人王永炫
上列上訴人因違反毒品危害防制條例案件，不服臺灣新竹地方法
院109年度訴字第994號，中華民國110年4月14日第一審判決（起
訴案號：臺灣新竹地方檢察署109年度偵字第11795號、第12659
號、第13759號），提起上訴，本院判決如下：
    主  文
上訴駁回。
    事  實
一、邱建達與廖威智（廖威智所涉販賣第三級毒品部分，業經原
    審判決有罪確定）均明知4-甲基甲基卡西酮（4-methylmeth
    -cathinone、Mephedrone、4-MMC）係毒品危害防制條例第2
    條第2項第3款所規定之第三級毒品，不得販賣，竟意圖營利
    ，共同基於販賣第三級毒品之犯意聯絡，先由邱建達於民國
    109年9月5日12時30分許，透過通訊軟體Wechat帳號「小北
    京」與劉適逢談妥以新臺幣（下同）2萬元之代價，販賣含
    有第三級毒品4-甲基甲基卡西酮之「咖啡包」（下稱毒品咖
    啡包）50包給劉適逢，並約定待劉適逢將毒品咖啡包交付劉
    適逢的對向買家並收錢後再給付價金2萬元給邱建智，而以
    此方式販賣第三級毒品給劉適逢，劉適逢亦向邱建智明講其
    將賺得價差3,000元。相約既定，邱建智即以持用之Apple廠
    牌智慧型手機（IMEI：000000000000000號）與廖威智持用
    之Apple廠牌智慧型手機（IMEI：000000000000000號，門號
    0000000000號）聯繫，由廖威智於同日19時許，駕駛車牌號
    碼0000-00號自用小客車至新竹縣○○鄉○○○路00號劉適逢住處
    前，於劉適逢上車後，交付毒品咖啡包50包給劉適逢，並搭
    載劉適逢至新竹縣湖口鄉新生路與工業二路交岔路口，讓劉
    適逢將其上開購入之毒品咖啡包50包以2萬3,000元轉手出售
    給警察喬裝之買方，為警以現行犯逮捕劉適逢，並查扣該毒
    品咖啡包50包（劉適逢所涉販賣第三級毒品未遂部分，業經
    臺灣新竹地方檢察署檢察官以109年度偵字第10321號提起公
    訴，現由臺灣新竹地方法院以110年度訴字第79號案件審理
    中），嗣因劉適逢於警詢時供出毒品來源，為警持檢察官核
    發之拘票，先於109年10月16日15時許，在新竹縣○○鄉○○路0
    00號拘提邱建達，再於109年11月7日2時許，在新竹縣○○市○
    ○路000號緊急拘提廖威智，而查悉上情。
二、案經新北市政府警察局中和分局報告臺灣新竹地方檢察署檢
    察官偵查起訴。
    理  由
壹、證據能力部分：
一、被告以外之人於審判外之言詞或書面陳述，除法律有規定者
    外，不得作為證據，刑事訴訟法第159條第1項定有明文。又
    被告以外之人於審判外之陳述，雖不符刑事訴訟法第159條
    之1至第159條之4之規定，而經當事人於審判程序同意作為
    證據，法院審酌該言詞陳述或書面陳述作成時之情況，認為
    適當者，亦得為證據；當事人、代理人或辯護人於法院調查
    證據時，知有同法第159條第1項不得為證據之情形，而未於
    言詞辯論終結前聲明異議者，視為有前項之同意，刑事訴訟
    法第159條之5亦有明文。查本件檢察官、上訴人即被告邱建
    達（下稱被告）及辯護人於本院言詞辯論終結前，均未就本
    院所認定犯罪事實而經調查採用之證據之證據能力予以爭執
    （見本院卷第70至75頁、第128至130頁），本院復審酌各該
    證據作成時之情況，尚無違法及證明力明顯過低之瑕疵，認
    以之作為證據應屬適當，揆諸上開規定，本件經調查之證據
    ，均有證據能力。
二、至於本院所引之非供述證據部分，並無證據證明係公務員違
    法取得，亦無依法應排除其證據能力之情形，應有證據能力
    。
貳、實體部分：
一、認定犯罪事實所憑之證據及理由：
  ㈠上揭犯罪事實，業據被告於原審及本院審理時坦承不諱（見
    臺灣新竹地方法院109年度訴字第994號卷【下稱原審卷】第
    132頁、第223頁、第239頁、第247頁；本院卷第131頁），
    核與證人劉適逢於警詢、偵查中證述之情節大致相符（見臺
    灣新竹地方檢察署109年度他字第3399號卷【下稱他3399卷
    】第8頁至第11頁反面、第12頁至第13頁反面、第14至17頁
    ；臺灣新竹地方檢察署109年度偵字第13759號卷【下稱偵13
    759卷】第105至106頁），並經證人即同案被告廖威智於原
    審中供證在卷（見原審卷第223頁、第239頁、第247頁），
    復有新北市政府警察局中和分局109年9月5日搜索扣押筆錄
    、扣押物品目錄表、扣押物品收據、查獲現場及扣案物照片
    （劉適逢）（見他3399卷第21至24頁、第28至29頁反面）、
    「抖音」通訊軟體（ID：＠aa39733，暱稱「向錢爬」）張貼
    販賣訊息截圖、使用「微信」通訊軟體（ID：j0000000，暱
    稱「小乖」）與警方喬裝買方對話內容截圖（見他3399卷第
    30至31頁）、劉適逢持用手機（REDMI廠牌，IMEI：0000000
    00000000/98、000000000000000/98）內「微信」通訊軟體
    與暱稱「小北京」（ID：00000000）對話內容截圖（見他33
    99卷第32至33頁）、車牌號碼0000-00號自用小客車於109年
    9月5日19時5分許至新竹縣○○鄉○○○路00號前搭載劉適逢之監
    視器畫面截圖（見他3399卷第35頁正反面）、新北市政府警
    察局中和分局查獲涉嫌毒品危害防制條例毒品初步鑑驗報告
    單（見他3399卷第42頁）、勘察採證同意書（劉適逢）（見
    他3399卷第43頁）、新北市政府警察局中和分局通聯紀錄調
    查表（劉適逢）（見他3399卷第46頁）、劉適逢向被告購買
    毒品通聯譯文表（見他3399卷第47頁至第48頁反面）、車輛
    詳細資料報表（車牌號碼0000-00號）（見他3399卷第53頁
    ）、臺灣新竹地方法院109年聲搜字第571號搜索票、新北市
    政府警察局中和分局109年10月16日搜索、扣押筆錄、扣押
    物品目錄表、扣押物品收據（邱建達）（見臺灣新竹地方檢
    察署109年度偵字第11795號卷【下稱偵11795卷】第22至26
    頁）、自願受搜索同意書、新北市政府警察局中和分局偵查
    隊109年11月7日搜索、扣押筆錄、扣押物品目錄表、扣押物
    品收據（廖威智）（見臺灣新竹地方檢察署109年度偵字第1
    2659號卷第26至29頁）在卷可稽。又警方自劉適逢查扣之上
    開毒品咖啡包50包經送驗結果，檢出第三級毒品4-甲基甲基
    卡西酮成分（毛重323.9310公克【含50個包裝袋及5張標籤
    重】，淨重256.0335公克，取樣量0.2854公克，驗餘量255.
    7481公克），有臺北榮民總醫院109年10月16日北榮毒鑑字
    第C0000000號毒品成分鑑定書在卷可佐（見偵13759卷第49
    頁）。綜上，被告上開任意性自白與事實相符，堪以採信。
  ㈡被告雖另辯稱：被告與廖威智、劉適逢3人係基於共同販賣含
    第三級毒品之毒品咖啡包50包之謀意，各自分擔犯罪行為之
    一部，3人應論以刑法第28條之共同正犯，且本案之毒品交
    易係由警方佯裝買方提出以2萬3,000元向被告等人購買50包
    毒品咖啡包，實際上不能完成毒品交易，故應論以販賣第三
    級毒品未遂罪云云。惟被告嗣於本院審理時業已供陳：起訴
    及原審判決認定之犯罪事實的經過都對，伊承認；伊不是與
    劉適逢一起販賣毒品，本案的毒品咖啡包50包是廖威智的，
    買方是劉適逢，毒品咖啡包50包2萬元的價錢，是伊向劉適
    逢說的，因為劉適逢說其要先拿到毒品咖啡包交給買家才會
    拿到錢，所以伊與劉適逢約好待其交付毒品咖啡包收到錢後
    再付錢給伊，伊也經劉適逢告知，知道劉適逢可從中賺取3,
    000元等語（見本院卷第131至133頁），可知劉適逢與被告
    、廖威智分屬以2萬元代價交易毒品咖啡包50包之買賣雙方
    ，且已實際交付毒品咖啡包50包予劉適逢，又販賣毒品之既
    遂、未遂區別標準，係以毒品已否交付買方為準，賣方是否
    收到對價則非所問（最高法院100年度台上字第1418號判決
    意旨參照），是販賣之毒品既已交付即屬犯罪之既遂，並不
    因價金尚未交付而有不同，被告此部分改以本案係與廖威智
    、劉適逢3人共同販賣第三級毒品未遂云云置辯，核與事證
    明顯不合，並無可採。此外，被告乃負責與買方劉適逢就販
    賣毒品至關重要之種類、數量、價錢及交付方式、地點等項
    予以洽定，此顯屬參與販賣毒品之構成要件行為，而與同為
    毒品賣方之廖威智有販賣第三級毒品之犯意聯絡及行為分擔
    甚明，乃係共同正犯而非幫助犯，亦應辨明。
  ㈢販賣毒品係違法行為，非可公然為之，且有其獨特之販售通
    路及管道，復無一定之公定價格，容易增減分裝份量，是其
    各次買賣之價格，當亦各有差異，或隨供需雙方之資力、關
    係之深淺、需求之數量、貨源之充裕與否、販賣者對於資金
    之需求程度如何，以及政府查緝之態度，為各種不同之風險
    評估，而為機動性之調整，是其價格標準，自非一成不變，
    且販賣者從各種「價差」或「量差」或「純度」謀取利潤方
    式，亦有差異，然其所圖利益之非法販賣行為目的，則屬相
    同，並無二致。況依一般民眾普遍認知，毒品價格非低、取
    得不易，且毒品之非法交易，向為政府查禁森嚴且重罰不寬
    貸，衡諸常情，倘非有利可圖，殊無甘冒持有毒品遭查獲、
    重罰之極大風險，無端親送至交易處所，或以自身住居所附
    近為交易處所之理。從而，舉凡有償交易，除足反證其確另
    基於某種非圖利本意之關係外，通常尚難因無法查悉其買進
    、賣出之差價，而推諉無營利之意思，或阻卻販賣犯行之追
    訴。故凡為販賣之不法行為者，其販入之價格必較售出之價
    格低廉，而有從中賺取買賣差價牟利之意圖及事實，應屬符
    合論理法則而不違背社會通常經驗之合理判斷。本件被告於
    原審及本院審理時已坦承有事實欄所載之販賣第三級毒品犯
    行，並有卷存事證可資參佐，已如前述，又被告為智識正常
    之成年人，對於毒品價格昂貴，取得不易，毒品交易為政府
    檢警機關嚴予取締之犯罪，法律並就此懸有重典處罰，當知
    之甚稔，倘無利可圖，衡情應無甘冒持有毒品遭查獲之極大
    風險，密切聯繫廖威智送至交易處所為交付行為，復查無反
    證足認被告確另基於某種非圖利本意之關係所為，是被告主
    觀上具有營利之意圖，亦臻明灼。
  ㈣綜上，本案罪證明確，被告犯行洵堪認定，應依法論科。
二、論罪：　
  ㈠查4-甲基甲基卡西酮係毒品危害防制條例第2條第2項第3款所
    定之第三級毒品，不得販賣。核被告所為，係犯毒品危害防
    制條例第4條第3項之販賣第三級毒品罪。被告於事實欄販賣
    含第三級毒品4-甲基甲基卡西酮之「咖啡包」而持有該毒品
    之行為，因無證據顯示純質淨重已達5公克以上，自無「為
    販賣之高度行為所吸收不另論罪」之問題，附此敘明。
　㈡被告與廖威智間，就上開販賣第三級毒品犯行，有犯意聯絡
    及行為分擔，為共同正犯。
三、關於刑之加重、減輕之說明：
　㈠被告前因販賣第三級毒品案件（共2罪），經本院以103年度
    上訴字第1501號判決分別判處有期徒刑2年7月、2年7月，應
    執行有期徒刑3年，經最高法院以103年度台上字第4147號判
    決上訴駁回而確定，於105年9月9日假釋付保護管束，於106
    年12月12日保護管束期滿假釋未經撤銷，其未執行之刑，以
    已執行論，有本院被告前案紀錄表在卷可參（見本院卷第39
    至46頁），其於有期徒刑執行完畢後，5年內故意再犯本案
    有期徒刑以上之罪，為累犯，審酌被告於前案即有違反毒品
    危害防制條例前科執行完畢，竟不能謹慎自持又犯與前案罪
    名相同之本案販賣第三級毒品罪，足見刑罰之反應力薄弱，
    依司法院釋字第775號解釋意旨斟酌後，爰依刑法第47條第1
    項規定加重其刑。
  ㈡犯毒品危害防制條例第4條至第8條之罪於偵查及歷次審判中
    均自白者，減輕其刑，毒品危害防制條例第17條第2項固有
    明定，惟本件被告於警詢及偵查中僅供述係幫劉適逢跟「小
    蜜蜂」詢價及轉達聯繫，否認係由其販賣毒品給劉適逢等情
    （見偵13759卷第7至10頁；偵11795卷第63至65頁）；於檢
    察官聲請羈押而由法官訊問時亦矢口否認有何販賣毒品之營
    利意圖等語（見臺灣新竹地方法院109年度聲羈字第202號卷
    第29至33頁），難認被告於偵查中已有自白販賣第三級毒品
    犯行，顯與前揭毒品危害防制條例第17條第2項規定「偵查
    及歷次審判中均自白」之要件不合，自無從適用上開規定減
    輕其刑。
  ㈢犯罪之情狀顯可憫恕，認科以最低度刑仍嫌過重者，得酌量
    減輕其刑，刑法第59條定有明文。考其立法意旨，科刑時原
    即應依同法第57條規定審酌一切情狀，尤應注意該條各款所
    列事項，以為量刑標準。刑法第59條所謂「犯罪之情狀顯可
    憫恕」，自係指裁判者審酌第57條各款所列事項以及其他一
    切與犯罪有關之情狀之結果，認其犯罪足堪憫恕者而言（即
    犯罪另有其特殊之原因與環境等等），即必於審酌一切之犯
    罪情狀，在客觀上顯然足以引起一般同情，認為縱予宣告法
    定最低刑度猶嫌過重者，始有其適用，有最高法院38年台上
    字第16號、45年台上字第1165號及51年台上字第899號等判
    例可資參照。經查，毒品危害防制條例第4條第3項販賣第三
    級毒品罪之法定刑為「7年以上有期徒刑，得併科新臺幣1千
    萬元以下罰金」，然同為販賣第三級毒品之人，其原因動機
    不一，犯罪情節未必盡同，或有大盤毒梟者，亦有中、小盤
    之分，甚或僅止於吸毒者間為求互通有無者，其販賣行為所
    造成危害社會之程度自屬有異，然法律科處此類犯罪，所設
    法定最低本刑則屬相同，殊難謂為非重。於此情形，自非不
    可依客觀之犯行與主觀之惡性二者加以考量其情狀，是否有
    可憫恕之處，適用刑法第59條之規定酌量減輕其刑，期使個
    案裁判之量刑，能斟酌至當，符合比例原則。本院審酌被告
    所為販賣第三級毒品予劉適逢之犯行，雖戕害國民健康，助
    長施用毒品惡習，其行可議，但本件被告販賣第三級毒品之
    對象僅有1人，交易次數僅為1次，販賣數量及交易金額尚非
    至鉅，尚難比擬毒販大盤或中盤，論其情節，惡性尚非重大
    不赦，考量被告已於原審及本院審理時承認犯行，但因未及
    於偵查中自白犯罪而無法適用毒品危害防制條例第17條第2
    項規定減輕其刑，故認縱處以最低刑度，猶嫌過重，難謂符
    合罪刑相當性及比例原則，實屬情輕法重，在客觀上足以引
    起一般之同情，尚有堪資憫恕之處，為免被告因上開法定最
    低度刑所為刑之宣告，與社會隔絕日久，因而自暴自棄，致
    虛擲年歲，爰依刑法第59條規定，酌減其刑。
　㈣又被告有前開刑之加重及減輕，應依刑法第71條第1項規定，
    先加後減。
四、原審本於同上見解，認定被告前揭犯行，罪證明確，適用毒
    品危害防制條例第4條第3項，刑法第11條、第28條、第47條
    第1項、第59條等規定，並審酌被告明知毒品危害防制條例
    所管制之毒品使用後容易成癮，濫行施用，非但對施用者身
    心造成傷害，且因其成癮性，常使施用者經濟地位發生實質
    改變而處於劣勢，而衍生個人之家庭悲劇，或導致社會之其
    他犯罪問題，竟仍將毒品販賣給他人，所為實值非難，且被
    告於偵審之初猶飾詞狡辯，於原審準備程序時方坦承不諱，
    雖不能謂全無悔悟之心，但容有相當可責難之處，應予一併
    評價，兼衡被告本案販賣次數僅1次，交易對象只有1人，交
    易毒品咖啡包50包之數量，及被告自陳高中肄業之智識程度
    ，未婚，無子女，之前擔任送貨員，家庭經濟狀況勉持等一
    切情狀，判處有期徒刑3年9月。並就沒收敘明：㈠扣案之App
    le廠牌智慧型手機（IMEI：000000000000000號）、Apple廠
    牌智慧型手機（IMEI：000000000000000號，門號000000000
    0號），分別為被告邱建達、廖威智所有且供本案犯罪聯繫
    所用，爰依毒品危害防制條例第19條第1項規定宣告沒收。㈡
    自證人劉適逢處查扣之含有第三級毒品成分的毒品咖啡包50
    包，固屬違禁物，惟證人劉適逢所涉違反毒品危害防制條例
    罪嫌業經檢察官另案提起公訴，由原審法院審理中，爰不於
    本案被告所犯罪名項下宣告沒收。㈢扣案Redmi廠牌手機1支
    （含SIM卡1張，IMEI：000000000000000/98、000000000000
    000/98），並非被告所有供本案犯罪所用，爰不予宣告沒收
    。㈣尚無積極證據顯示被告已因本案販賣第三級毒品而有犯
    罪所得，爰不予宣告沒收或追徵。其認事用法，核無違誤，
    量刑亦屬妥適。
五、被告上訴意旨略以：被告應與劉適逢成立共同販賣第三級毒
    品未遂罪，且被告於偵查中因檢察官聲請羈押而經法官訊問
    時已就販賣毒品咖啡包之時間、地點、種類、金額與販賣對
    象等足以令人辨識確有販賣毒品犯行之重要事項均已具體陳
    述，嗣於原審中又再度認罪自白，應已符合毒品危害防制條
    例第17條第2項減輕其刑規定，並請斟酌被告犯後態度從輕
    量刑云云。惟查：㈠劉適逢與被告及廖威智分係毒品交易的
    買賣雙方，被告與劉適逢並非販賣第三級毒品的共同正犯，
    而係與廖威智共同販賣第三級毒品給劉適逢，業經本院剖析
    論駁於前（見理由欄貳一㈡）。㈡被告於偵查中均否認販賣第
    三級毒品犯行，難認偵查中已有自白，核與毒品危害防制條
    例第17條第2項規定「偵查及歷次審判中均自白」之要件不
    合，自無從適用上開規定減輕其刑，亦據本院詳述如上（見
    理由欄貳三㈡）。㈢關於刑之量定，係實體法上賦予法院得為
    自由裁量之事項，倘其未有逾越法律所規定之範圍，或濫用
    其權限，即不得任意指為違法（最高法院75年台上字第7033
    號判例意旨參照）。本件被告所犯毒品危害防制條例第4條
    第3項之販賣第三級毒品罪，其法定刑為「7年以上有期徒刑
    ，得併科新臺幣1,000萬元以下罰金」，其犯行既經認定，
    原審判決之量刑時，已考量上揭刑之加重、減輕事由，並依
    刑法第57條規定而為衡酌，業經本院詳述於前（見理由欄貳
    三㈠㈢、四）。從而，原審判決之量刑並未逾越職權，亦未違
    反比例原則。綜上，被告上訴意旨猶執前詞指摘原判決不當
    ，為無理由，應予駁回。
據上論斷，應依刑事訴訟法第368條，判決如主文。
本案經檢察官侯少卿提起公訴，檢察官丁俊成到庭執行職務。
中　　華　　民　　國　　110 　年　　10　　月　　28　　日
                  刑事第十一庭  審判長法　官  張江澤
                                      法　官  郭惠玲
                                      法　官  梁志偉

以上正本證明與原本無異。
如不服本判決，應於收受送達後20日內向本院提出上訴書狀，其
未敘述上訴之理由者並得於提起上訴後20日內向本院補提理由書
（均須按他造當事人之人數附繕本）「切勿逕送上級法院」。
                                      書記官  于  誠
中　　華　　民　　國　　110 　年　　11　　月　　1 　　日
附錄：本案論罪科刑法條全文
製造、運輸、販賣第一級毒品者，處死刑或無期徒刑；處無期徒
刑者，得併科新臺幣三千萬元以下罰金。
製造、運輸、販賣第二級毒品者，處無期徒刑或十年以上有期徒
刑，得併科新臺幣一千五百萬元以下罰金。
製造、運輸、販賣第三級毒品者，處七年以上有期徒刑，得併科
新臺幣一千萬元以下罰金。
製造、運輸、販賣第四級毒品者，處五年以上十二年以下有期徒
刑，得併科新臺幣五百萬元以下罰金。
製造、運輸、販賣專供製造或施用毒品之器具者，處一年以上七
年以下有期徒刑，得併科新臺幣一百五十萬元以下罰金。
前五項之未遂犯罰之。